---
title: "Proyecto Final"
author: "Luis Domínguez & Miguel Gutiérrez"
date: '2024-04-22'
output: html_document
---

```{r setup, include=FALSE}
knitr::opts_chunk$set(echo = TRUE)
library(tseries)
library(dplyr)
library(xts)
```


# Proyecto Final

## Primera Parte: Selección del Tema y Análisis Exploratorio de los Datos

### 1. Selección del Tema
Selecciona un tema de tu interés al que se pueda aplicar un modelo ARIMA para una serie de tiempo.

**Predicción de precios de acciones de BMW**

### 2. Justificación del Tema
Justifica brevemente la relevancia del tema y la herramienta que utilizarás (modelo ARIMA para una serie de tiempo). Busca antecedentes en la literatura especializada.

**Utilizaremos los datos históricos del precio de las acciones de BMW y el modelo ARIMA para predecir el comportamiento futuro de sus precios de acciones.**

### 3. Recopilación de Datos
Recaba los datos que necesites y determina la ventana de tiempo que sea más adecuada para tu investigación.
```{r}
Xt<-read.csv("DatosBMW.csv")
Xt_cierre <- select(Xt, Cierre)
# Xt_cierre<-as.ts(Xt_cierre)
# plot(Xt_cierre, main="Precio de las acciones de BMW", ylab="Precio", xlab="Tiempo")
```


### 4. Descripción de la Variable
Describe la variable que utilizarás, los nombres que utilizarás, las unidades, la fuente de dónde obtuviste los datos.

**Variable a utilizar: cierre del precio diario del acción**

**Unidades: Euros**

**Fuente: https://mx.investing.com/equities/bay-mot-werke-historical-data**

### 5. Organización de Datos en RStudio
Organiza los datos en una tabla para RStudio. Coloca los nombres adecuados en las columnas usando la biblioteca `dplyr()`.
```{r}
Xt_cierre<-ts(Xt_cierre, start=c(2009,99), end=c(2024,113), frequency=365)
Xt_cierre
```


### 6. Gráfica de la Serie de Tiempo
Elabora una gráfica de tu serie de tiempo. Cada gráfica debe de ir acompañada de una breve explicación o descripción. Cada afirmación debe de ir acompañada de una breve justificación. Además, debe de ir con los nombres adecuados en los ejes Y y X. Usa las funciones `xlab` y `ylab` de la función `plot()`.
```{r}
plot(Xt_cierre, main="Precio de las acciones de BMW", ylab="Precio", xlab="Tiempo")

```

La gráfica nos muestra el precio de las acciones en euros de la empresa BMW desde el 2009 hasta el 22 de abril del 2024.

### 7. Prueba de Estacionariedad
Determina si tu serie de tiempo es estacionaria o no. Utiliza la prueba de Dickey Fuller Aumentada. Determina si es integrada y de qué orden.
```{r}
adf.test(Xt_cierre, alternative = "stationary")

```
Nuestra serie de tiempo sí es estacionaria por el valor de p<0.05. Por lo tanto, no es integrada.

### 8. Función de Autocorrelación (ACF)
Grafica la ACF de tu serie de tiempo. Escribe los estimadores de la ACF de tu serie de tiempo.
```{r}
acfx<-acf(Xt_cierre, main="ACF Precio de las acciones de BMW")
acfx
```


### 9. Función de Autocorrelación Parcial (PACF)
Grafica la PACF de tu serie de tiempo. Escribe los estimadores de la PACF de tu serie de tiempo.
```{r}
pacfx<-pacf(Xt_cierre, main="PACF Precio de las acciones de BMW")
pacfx
```

