---
title: "P4"
author: "Luis Domínguez"
date: '2024-03-20'
output: html_document
---

```{r setup, include=FALSE}
knitr::opts_chunk$set(echo = TRUE)
```

(1) Realiza una gráfica con los primeros 400 valores de los siguientes procesos
estocásticos.
(2) Grafica la función de autocorrelación de los procesos estimada por R (usa la función acf(X)).
(3) Grafica la función de autocorrelación parcial de los procesos estimada por R (usa la función pacf(X)).

Para los incisos a) y b).

(1) Calcula de manera analítica, en tu cuaderno, la función de autocorrelación de los procesos dados, para los primeros 5 periodos: $\rho_0$, $\rho_1$,$\rho_2$, $\rho_3$ y $\rho_4$.
(2) Compara estos valores que calculaste analíticamente con los estimados por R con la función acf.

Para los incisos c) y d)

(1) Calcula la función de autocorrelación parcial de los procesos dados, para los primeros 5 periodos: $\varphi_1$,$\varphi_2$,$\varphi_3$,$\varphi_4$,$\varphi_5$ usando modelos de regresión lineal en R, como se hizo en clase.
(2) Compara estos valores que calculaste con los estimados por R con la función pacf.
a) $X_t = 0.4W_{t−1} + W_t$
```{r}
n<-400
W<-rnorm(n)
X<-numeric(n)

for (t in 2:n)
  X[t]<-0.4*W[t-1]+W[t]

ts.plot(W)
ts.plot(X)

acfx<-acf(X)
acfx
pacfx<-pacf(X)
pacfx
```
b) $X_t = 0.3W_{t−2} − 0.5W_{t−1} + W_t$
```{r}
n<-400
W<-rnorm(n)
X<-numeric(n)

for (t in 3:n)
  X[t]<-0.3*W[t-2]-0.5*W[t-1]+W[t]

ts.plot(W)
ts.plot(X)

acfx<-acf(X)
acfx
pacfx<-pacf(X)
pacfx
```
c) $X_t = 0.7X_{t−1} + W_t$ con $X_1 = 0$ con $X_2 = 0$
```{r}
n<-400
W<-rnorm(n)
X<-numeric(n)
X[1]<-0
X[2]<-0

for (t in 2:n)
  X[t]<-0.7*X[t-1]+W[t]

ts.plot(W)
ts.plot(X)

acfx<-acf(X)
acfx
pacfx<-pacf(X)
pacfx

X1<-numeric(n)
for (t in 2:n)
  X1[t]<-X[t-1]

X2<-numeric(n)
for (t in 3:n)
  X2[t]<-X[t-2]

X3<-numeric(n)
for (t in 4:n)
  X3[t]<-X[t-3]

X4<-numeric(n)
for (t in 5:n)
  X4[t]<-X[t-4]

X5<-numeric(n)
for (t in 6:n)
  X5[t]<-X[t-5]

X<-X[-c(1:6)]
X1<-X1[-c(1:6)]
X2<-X2[-c(1:6)]
X3<-X3[-c(1:6)]
X4<-X4[-c(1:6)]
X5<-X5[-c(1:6)]

modelo1<-lm(X~X1)
summary(modelo1)

modelo2<-lm(X~X1+X2)
summary(modelo2) 

modelo3<-lm(X~X1+X2+X3)
summary(modelo3) 

modelo4<-lm(X~X1+X2+X3+X4)
summary(modelo4)

modelo5<-lm(X~X1+X2+X3+X4+X5)
summary(modelo5)
```
d) $X_t = 0.2X_{t−1} + 0.3X_{t−2} + W_t$ con $X_1 = 1$ con $X_2 = 0$
```{r}
n<-400
W<-rnorm(n)
X<-numeric(n)
X[1]<-1
X[2]<-0

for (t in 3:n)
  X[t]<-0.2*X[t-1]+0.3*X[t-2]+W[t]

ts.plot(W)
ts.plot(X)

acfx<-acf(X)
acfx
pacfx<-pacf(X)
pacfx

X1<-numeric(n)
for (t in 2:n)
  X1[t]<-X[t-1]

X2<-numeric(n)
for (t in 3:n)
  X2[t]<-X[t-2]

X3<-numeric(n)
for (t in 4:n)
  X3[t]<-X[t-3]

X4<-numeric(n)
for (t in 5:n)
  X4[t]<-X[t-4]

X5<-numeric(n)
for (t in 6:n)
  X5[t]<-X[t-5]

X<-X[-c(1:6)]
X1<-X1[-c(1:6)]
X2<-X2[-c(1:6)]
X3<-X3[-c(1:6)]
X4<-X4[-c(1:6)]
X5<-X5[-c(1:6)]

modelo1<-lm(X~X1)
summary(modelo1)

modelo2<-lm(X~X1+X2)
summary(modelo2) 

modelo3<-lm(X~X1+X2+X3)
summary(modelo3) 

modelo4<-lm(X~X1+X2+X3+X4)
summary(modelo4)

modelo5<-lm(X~X1+X2+X3+X4+X5)
summary(modelo5)
```

