---
title: "P5"
author: "Luis Domínguez"
date: '2024-03-20'
output: html_document
---

```{r setup, include=FALSE}
knitr::opts_chunk$set(echo = TRUE)
library(tseries)
```

## Práctica 5
En el aula virtual se encuentran los archivos `X.csv`, `Y.csv`, `Z.csv`.
```{r}
library(readr)
X <- read_csv("./X.csv")
Y <- read_csv("./Y.csv")
Z <- read_csv("./Z.csv")
```





### (1) Una serie de tiempo integrada, `Xt`
- **a) Carga en R los datos del archivo.** Los datos contienen una serie de tiempo `X.csv`. Llama a esta serie de tiempo `Xt`.
```{r}
Xt<-as.ts(X)
ts.plot(Xt)
```

- **b) Determina si `Xt` es estacionaria o no.** Explica por qué es o no es estacionaria.
```{r}
adf.test(Xt)
```
Al ser mayor que 0.5, no es estacionaria

- **c) Convierte a la serie de tiempo en una serie de tiempo estacionaria.** Explica tu procedimiento.
```{r}
dX1<-diff(Xt)
plot(dX1, type="l", col="blue", lwd=2, xlab="t", ylab="dX(t)")
adf.test(dX1)
dX2<-diff(dX1)
plot(dX2, type="l", col="blue", lwd=2, xlab="t", ylab="dX(t)")
adf.test(dX2)
dX3<-diff(dX2)
plot(dX3, type="l", col="blue", lwd=2, xlab="t", ylab="dX(t)")
adf.test(dX3)
```

- **d) Concluye que `Xt` es integrada de orden `d`, `I(d)`.** ¿Cuál es el valor de `d`?

Realiza el mismo ejercicio para `Yt`, `Zt`.

### (2) La serie de tiempo `Yt`
- **a) Una vez que tu serie de tiempo `Yt` sea estacionaria, llama a esta nueva serie de tiempo, `Pt` (realiza un cambio de variable).** Grafica las funciones `acf` y `pacf` de `Pt`. Pide a R que escriba los valores numéricos de las funciones `acf` y `pacf` de `Pt`.
- **b) Revisa la `acf` y `pacf` de `Pt` para determinar qué modelo de serie de tiempo podría ser el que generó a `Pt`.** Justifica por qué podría ser un `AR(p)` y determina de qué orden sería.
- **c) Conclusión:** Concluye que la serie original `Yt` es candidata a ser un `ARIMA(p, d, q)` y escribe los valores de `p`, `d`, `q`.

### (3) La serie de tiempo `Zt`
- **a) Una vez que tu serie de tiempo `Zt` sea estacionaria, llama a esta nueva serie de tiempo, `Ht` (realiza un cambio de variable).** Grafica las funciones `acf` y `pacf` de `Ht`. Pide a R que escriba los valores numéricos de las funciones `acf` y `pacf` de `Ht`.
- **b) Revisa la `acf` y `pacf` de `Ht` para determinar qué modelo de serie de tiempo podría ser el que generó a `Ht`.** Justifica por qué podría ser un `MA(q)` y determina de qué orden sería.
- **c) Conclusión:** Concluye que la serie original `Zt` es candidata a ser un `ARIMA(p, d, q)` y escribe los valores de `p`, `d`, `q`.
