---
title: "P5"
author: "Luis Domínguez"
date: '2024-03-20'
output: html_document
---

```{r setup, include=FALSE}
knitr::opts_chunk$set(echo = TRUE)
library(tseries)
library(dplyr)
library(forecast)
```

## Práctica 5
En el aula virtual se encuentran los archivos `X.csv`, `Y.csv`, `Z.csv`.
```{r}
library(readr)
X <- read_csv("./X.csv")
Y <- read_csv("./Y.csv")
Z <- read_csv("./Z.csv")
```





### (1) Una serie de tiempo integrada, `Xt`
- **a) Carga en R los datos del archivo.** Los datos contienen una serie de tiempo `X.csv`. Llama a esta serie de tiempo `Xt`.
```{r}
Xt<-as.ts(X)
ts.plot(Xt)
```

- **b) Determina si `Xt` es estacionaria o no.** Explica por qué es o no es estacionaria.
```{r}
adf.test(Xt)
```
Al ser mayor que 0.5, no es estacionaria

- **c) Convierte a la serie de tiempo en una serie de tiempo estacionaria.** Explica tu procedimiento.
```{r}
dX1<-diff(Xt)
plot(dX1, type="l", col="blue", lwd=2, xlab="t", ylab="dX(t)")
adf.test(dX1)
dX2<-diff(dX1)
plot(dX2, type="l", col="blue", lwd=2, xlab="t", ylab="dX(t)")
adf.test(dX2)
dX3<-diff(dX2)
plot(dX3, type="l", col="blue", lwd=2, xlab="t", ylab="dX(t)")
adf.test(dX3)
```
Se integró 3 veces la función para que sea estacionaria. Una vez alcanzado el p-value menor a 0.05, se puede decir que ya lo es.

- **d) Concluye que `Xt` es integrada de orden `d`, `I(d)`.** ¿Cuál es el valor de `d`?

Xt es integrada de orden 3. I(3)

Realiza el mismo ejercicio para `Yt`, `Zt`.

```{r}
Yt<-as.ts(Y)
ts.plot(Yt)
adf.test(Yt)
dY1<-diff(Yt)
plot(dY1, type="l", col="blue", lwd=2, xlab="t", ylab="dY(t)")
adf.test(dY1)
```
Se integró 1 vez la función para que sea estacionaria. Una vez alcanzado el p-value menor a 0.05, se puede decir que ya lo es.
Yt es integrada de orden 1. I(1)

```{r}
Zt<-as.ts(Z)
ts.plot(Zt)
adf.test(Zt)
dZ1<-diff(Zt)
plot(dZ1, type="l", col="blue", lwd=2, xlab="t", ylab="dZ(t)")
adf.test(dZ1)
dZ2<-diff(dZ1)
plot(dZ2, type="l", col="blue", lwd=2, xlab="t", ylab="dZ(t)")
adf.test(dZ2)

```
Se integró 2 veces la función para que sea estacionaria. Una vez alcanzado el p-value menor a 0.05, se puede decir que ya lo es.
Zt es integrada de orden 2. I(2)

### (2) La serie de tiempo `Yt`
- **a) Una vez que tu serie de tiempo `Yt` sea estacionaria, llama a esta nueva serie de tiempo, `Pt` (realiza un cambio de variable).** Grafica las funciones `acf` y `pacf` de `Pt`. Pide a R que escriba los valores numéricos de las funciones `acf` y `pacf` de `Pt`.
```{r}
Pt<-dY1
acfP<-acf(Pt)
acfP
pacfP<-pacf(Pt)
pacfP
```

- **b) Revisa la `acf` y `pacf` de `Pt` para determinar qué modelo de serie de tiempo podría ser el que generó a `Pt`.** Justifica por qué podría ser un `AR(p)` y determina de qué orden sería.

Al observar la PACF, se puede concluir que podría ser un`AR(2)`

- **c) Conclusión:** Concluye que la serie original `Yt` es candidata a ser un `ARIMA(p, d, q)` y escribe los valores de `p`, `d`, `q`.
```{r}
auto.arima(Yt)
```
Por lo tanto, p=2, d=1, q=0

### (3) La serie de tiempo `Zt`
- **a) Una vez que tu serie de tiempo `Zt` sea estacionaria, llama a esta nueva serie de tiempo, `Ht` (realiza un cambio de variable).** Grafica las funciones `acf` y `pacf` de `Ht`. Pide a R que escriba los valores numéricos de las funciones `acf` y `pacf` de `Ht`.
```{r}
Ht<-dZ2
acfH<-acf(Ht)
acfH
pacfH<-pacf(Ht)
pacfH
```

- **b) Revisa la `acf` y `pacf` de `Ht` para determinar qué modelo de serie de tiempo podría ser el que generó a `Ht`.** Justifica por qué podría ser un `MA(q)` y determina de qué orden sería.

Al observar las gráficas, por la pacf que cae gradualmente a cero es MA, y por las barras que sobresalen en la acf, podría ser un `MA(2)`

- **c) Conclusión:** Concluye que la serie original `Zt` es candidata a ser un `ARIMA(p, d, q)` y escribe los valores de `p`, `d`, `q`.
```{r}
auto.arima(Zt)
```
Por lo tanto, p=4, d=2, q=2