---
title: "P6"
author: "Luis Domínguez"
date: '2024-04-25'
output: html_document
---

```{r setup, include=FALSE}
knitr::opts_chunk$set(echo = TRUE)
library(readr)
library(tseries)
library(dplyr)
library(forecast)
```

## Práctica 6
En el aula virtual se encuentra el archivo `prac6b.csv`.

### (1) Inspección de Xt
**a)** Carga en R los datos del archivo. Los datos contienen una serie de tiempo. Llama a esta serie de tiempo `Xt`.
```{r}
Xt <- read_csv("./prac6b.csv")
Xt <- as.ts(Xt)
```


**b)** Supongamos que ya sabes que `Xt` es una serie de tiempo estacionaria. Calcula la ACF y la PACF para `Xt`. ¿Cuántos valores significativos tiene la ACF? ¿Cuántos valores significativos tiene la PACF?
```{r}
acfXt <- acf(Xt)
pacfXt <- pacf(Xt)
acfXt
pacfXt
```

**c)** Realiza una inspección visual, discute con tus compañeros qué valores podrían usarse como máximos `p`, `d`, `q`, para probar distintos candidatos en modelos ARIMA(`p`, `d`, `q`).

### (2) Candidatos para el modelo de Xt
Calcula los coeficientes AIC y BIC para varios candidatos ARIMA(`p`, `d`, `q`). Puedes utilizar el ciclo `for` visto en clase. Para fines prácticos, utiliza un máximo de 3 para `p`, un máximo de 3 para `q` y un máximo de 0 para `d`, puesto que es estacionaria.
```{r}
P<-3
D<-0
Q<-3
tabla<-data.frame()
for(p in 0:P){
  for(d in 0:D){
    for(q in 0:Q){
      modelo<-arima(Xt,order=c(p,d,q))
      AIC<-AIC(modelo)
      sbic<-AIC(modelo,k=log(length(Xt)))
      tabla<-rbind(tabla,c(p,d,q,AIC,sbic))
    }
  }
}
tabla<-rename(tabla, 'p'=1,'d'=2,'q'=3,'AIC'=4,'sbic'=5)
tabla<-tabla[order(tabla$AIC),]
# tabla<-tabla[order(tabla$sbic),]
tabla
```


**a)** Realiza una gráfica con los valores de AIC para los distintos modelos calculados.
```{r}
plot(tabla$AIC, type="l", col="blue", lwd=2, xlab="Modelo", ylab="AIC")

```


**b)** Realiza una gráfica con los valores de BIC para los distintos modelos calculados.
```{r}
plot(tabla$sbic, type="l", col="blue", lwd=2, xlab="Modelo", ylab="BIC")

```


**c)** ¿Cuál es el mejor candidato de acuerdo a AIC?

El mejor candidato de acuerdo a AIC es el modelo ARIMA(3,0,1).

**d)** ¿Cuál es el mejor candidato de acuerdo a BIC?

```{r}
tabla<-tabla[order(tabla$sbic),]
tabla
```

El mejor candidato de acuerdo a BIC es el modelo ARIMA(1,0,2).

**e)** ¿Cuál es el segundo mejor candidato de acuerdo a AIC?

(1,0,3)

**f)** ¿Cuál es el segundo mejor candidato de acuerdo a BIC?

(2,0,1)

**Nota:** Con la instrucción:
`tabla <- tabla[order(tabla$AIC), ]`
R ordenará la tabla de acuerdo a la columna AIC.

**g)** Determina la significancia de los coeficientes estimados para el mejor candidato de acuerdo a AIC.
```{r}
modelo<-arima(Xt,order=c(3,0,1))
summary(modelo)
```

Todos los coeficientes son significativos.