---
title: "P7"
author: "Luis Domínguez"
date: '2024-05-09'
output: html_document
---

```{r setup, include=FALSE}
knitr::opts_chunk$set(echo = TRUE)
library(readr)
library(tseries)
library(dplyr)
library(forecast)
```


# Práctica 7
En esta práctica continuamos usando el archivo `prac6.csv` que se encuentra en el aula virtual.
```{r}
Xt <- read_csv("./prac6b.csv")
Xt <- as.ts(Xt)
```

## 1. Para el mejor modelo de acuerdo a AIC de la práctica 6:

a) Determina la significancia de los coeficientes estimados.
```{r}
modelo<-arima(Xt,order=c(3,0,1))
summary(modelo)
```

b) Calcula los intervalos de confianza para los estimadores:
```{r}
confint(modelo)
```

c) Grafica los residuos de este modelo:
```{r}
residuos <- resid(modelo)
plot(residuos)
```

d) Grafica la ACF para los residuos de este modelo.
```{r}
acf(residuos)
```


e) Realiza la prueba de Ljung-Box para los residuos del modelo. Concluye si los residuos del modelo son ruido blanco o no. Utiliza la función:
```{r}
Box.test(resid(modelo), lag = 20, type = "Ljung-Box")
```
Por lo tanto, los residuos de nuestro modelo son ruido blanco, al p ser mayor a 0.05, con base en la hipótesis alternativa.

## 2. Un modelo que no elimina la autocorrelación
Supongamos el ajuste de un modelo incorrecto, ARIMA(1,0,1) para Xt.
En esta sección, "ajuste2" es la variable que contiene la información del ajuste hecho por R,
```{r}
ajuste2 <- arima(Xt, order = c(1, 0, 1))
```

a) Determina la significancia de los coeficientes estimados para el mejor candidato de acuerdo a AIC.
```{r}
summary(ajuste2)

```
Son significativos los coeficientes estimados

b) Calcula los intervalos de confianza para los estimadores:
```{r}
confint(ajuste2)
```

c) Grafica los residuos de este modelo:
```{r}
residuos <- resid(ajuste2)
plot(residuos)
```

d) Grafica la ACF para los residuos de este modelo
```{r}
acf(residuos)
```


e) Realiza la prueba de Ljung-Box para los residuos del modelo. Concluye si los residuos del modelo son ruido blanco o no. Utiliza la función:

```{r}
Box.test(resid(ajuste2), lag = 20, type = "Ljung-Box")
```

Por lo tanto, los residuos de nuestro modelo no son ruido blanco, al p ser menor a 0.05, con base en la hipótesis nula.